---
title: "107-2 大數據分析方法 作業一"
output: github_document
author: B0544243 鄒涵如
---

搞不清楚各行各業的薪資差異嗎? 念研究所到底對第一份工作的薪資影響有多大? CP值高嗎? 透過分析**初任人員平均經常性薪資**- [開放資料連結](https://data.gov.tw/dataset/6647)，可初步了解台灣近幾年各行各業、各學歷的起薪。

## 比較103年度和106年度大學畢業者的薪資資料

### 資料匯入與處理
```{r dataload, warning=FALSE}
library(jsonlite)
library(dplyr)
library(readxl)
X103 <- read_excel("~/Downloads/103年各教育程度別初任人員經常性薪資─按大職類分.xlsx", 
                                         col_types = c("numeric", "text", "numeric", 
                                                       "numeric", "numeric", "numeric", 
                                                       "numeric", "numeric", "numeric", 
                                                       "numeric", "numeric", "numeric", 
                                                       "numeric", "numeric"))

X104 <- read_excel("~/Downloads/104年各教育程度別初任人員經常性薪資─按大職類分.xlsx", 
                                                col_types = c("numeric", "text", "numeric", 
                                                               "numeric", "numeric", "numeric", 
                                                               "numeric", "numeric", "numeric", 
                                                               "numeric", "numeric", "numeric", 
                                                               "numeric", "numeric"))

X105 <- read_excel("~/Downloads/105年各教育程度別初任人員每人每月經常性薪資─按大職類分.xlsx", 
                                             col_types = c("numeric", "text", "numeric", 
                                                           "numeric", "numeric", "numeric", 
                                                           "numeric", "numeric", "numeric", 
                                                           "numeric", "numeric", "numeric", 
                                                           "numeric", "numeric"))

X106 <- read_excel("~/Downloads/106年各教育程度別初任人員每人每月經常性薪資─按大職類分.xlsx", 
                                                  col_types = c("numeric", "text", "numeric", 
                                                                "numeric", "numeric", "numeric", 
                                                                "numeric", "numeric", "numeric", 
                                                                "numeric", "numeric", "numeric", 
                                                                "numeric", "numeric"))




#fromjson()
#inner_join()
```


### 106年度薪資較103年度薪資高的職業有哪些? 
```{r compare103106}
jointable<-inner_join(X103,X106,by="大職業別")
jointable<-jointable[,c(1,2,11,15,24)]
jointable$SalaryRate <- jointable$`大學-薪資.y` / jointable$`大學-薪資.x`
jointable <- filter(jointable, jointable$SalaryRate > 1)
jointable <-arrange(jointable,desc(jointable$SalaryRate))

knitr::kable(head(jointable,10))
```

前10名的行業，包含其他服務業、住宿及餐飲業、用水供應及污染整治業、營造業、資訊及通訊傳播業、不動產業、教育服務業，這幾個行業薪資漲幅接大於1.09以上，大概差3000元。


### 提高超過5%的的職業有哪些? 
```{r over5}

jointable105 <-
  filter(jointable, jointable$SalaryRate > 1.05)

knitr::kable(head(jointable,10))
```

### 主要的職業種別是哪些種類呢?
```{r mainType}
jointableCarrer <- gsub("-專業人員|-技術員及助理專業人員|-技術員及助理專業人員|-服務及銷售工作人員|-技藝、機械設備操作及組裝人員|-事務支援人員","",jointable105$大職業別)
knitr::kable(table(jointableCarrer))
```

## 男女同工不同酬現況分析

男女同工不同酬一直是性別平等中很重要的問題，分析資料來源為103到106年度的大學畢業薪資。

### 103到106年度的大學畢業薪資資料，哪些行業男生薪資比女生薪資多?
```{r male103}

X103SalaryRate<-filter(X103,X103$`大學-女/男`<100) %>%
  arrange(`大學-女/男`)
X103SalaryRate<-X103SalaryRate[,c(1,2,11,12)]
knitr::kable(head(X103SalaryRate,10))
```

從前10的職業中，可以發現礦業及土石採取業前5名進入2項，技藝、機械設備操作及組裝人員前5名進入3項，也有電力及燃氣供應業等等，這些行業有一定危險性或是需要較好的體力，故男生薪水比女生高是合理的。

```{r male104}
X104SR<-filter(X104,X104$`大學-女/男`<100) %>%
  arrange(`大學-女/男`)
X104SR<-X104SR[,c(1,2,11,12)]
knitr::kable(head(X104SR,10))
```

104年的數據皆高於90％，比起103年男女薪資比例差距已經有縮小的趨勢，但是電力及燃氣供應業、電力及燃氣供應業等還是在前10名。

```{r male105}
X105SR<-filter(X105,X105$`大學-女/男`<100) %>%
  arrange(`大學-女/男`)
X105SR<-X105SR[,c(1,2,11,12)]
knitr::kable(head(X105SR,10))
```

105年產業別相比104年幾乎不一樣，包含不動產業、醫療保健服務業、用水供應及污染整治業、營造業、資訊及通訊傳播業、其他服務業。第一名仍為技藝、機械設備操作及組裝人員，可知這項職業類別較容易需要男生，所以每一年男女薪資比例差別的前10名都有這個職業別。



```{r male106}
X106SR<-filter(X106,X106$`大學-女/男`<100) %>%
  arrange(`大學-女/男`)
X106SR<-X106SR[,c(1,2,11,12)]
knitr::kable(head(X106SR,10))
```

106年前10名男女薪資比皆高於95%，不像104年105年只高於90%，表示男女薪資比例越來越趨於相同。前10名的行業包含電力及燃氣供應業、營造業、其他服務業、住宿及餐飲業、教育服務業。
這些行業在這4年中大同小異，幾個行業不斷出現，包含礦業及土石採取業、電力及燃氣供應業、營造業、其他服務業、住宿及餐飲業、教育服務業，某些職業別也不斷出現，例如技藝、機械設備操作及組裝人員等等，表示這些產業比較容易有男女的差異。

### 哪些行業女生薪資比男生薪資多? 
```{r female103}

X103SRGirl<-filter(X103,X103$`大學-女/男`>100) %>%
  arrange(desc(`大學-女/男`))
X103SRGirl<-X103SRGirl[,c(1,2,11,12)]
knitr::kable(head(X103SRGirl,10))
nrow(X103SRGirl)
```

103年沒有任何一個行業女生薪資比男生多的。

```{r female104}
X104SRG<-filter(X104,X104$`大學-女/男`>100) %>%
  arrange(desc(`大學-女/男`))
X104SRG<-X104SRG[,c(1,2,11,12)]
knitr::kable(head(X104SRG,10))
```

104年只有專業、科學及技術服務業-技藝、機械設備操作及組裝人員，這個職業薪水比男生高，差0.26%，可能因為科學及技術服務類的工作需要細心一些的女生，故工資比較高。

```{r female105}
X105SRG<-filter(X105,X105$`大學-女/男`>100) %>%
  arrange(desc(`大學-女/男`))
X105SRG<-X105SRG[,c(1,2,11,12)]
knitr::kable(head(X105SRG,10))
```

105年只有金融及保險業-專業人員，這個職業薪水比男生高，差0.11%，但是原本104年的職業並沒有在這邊出現，表示薪資差異每一年都有浮動，並非男生一直較多或女生一直較多。

```{r female106}
X106SRG<-filter(X106,X106$`大學-女/男`>100) %>%
  arrange(desc(`大學-女/男`))
X106SRG<-X106SRG[,c(1,2,11,12)]
knitr::kable(head(X106SRG,10))

```

106年只有資訊及通訊傳播業-服務及銷售工作人員，這個職業薪水比男生高，每一年都只有一個行業，且行業只差0.33%而已，從前頭的大學薪資可知0.33%其實只有90塊錢，而前一大題男生薪資差距都超過5%以上，表示男生薪資普遍較高在目前社會中還是事實。

## 研究所薪資差異

以106年度的資料來看，哪個職業別念研究所最划算呢 (研究所學歷薪資與大學學歷薪資增加比例最多)?
 
```{r grad}
X106Difference<-X106[,c(1,2,11,13)]
X106Difference$SalaryRate <- X106Difference$`研究所及以上-薪資` / X106Difference$`大學-薪資`
X106Difference <- arrange(X106Difference, desc(SalaryRate))
X106Difference<- X106Difference[complete.cases(X106Difference$SalaryRate), ]
knitr::kable(head(X106Difference ,10))
```

前10名研究所漲幅大約是18%~20%左右，大約差距5000元左右，然而第一名漲幅最大的礦業及土石採取業-事務支援人員，原本的薪資就很低，上完研究所薪資也才30000元。但是第二名專業_科學及技術服務業，這個職業漲幅高，薪資原本也算高，可能是最適合念研究所的行業。


## 我有興趣的職業別薪資狀況分析

### 有興趣的職業別篩選，呈現薪資
```{r like}

X106Like <-
  subset(X106,
         大職業別 == "資訊及通訊傳播業-專業人員" | 大職業別 == "資訊及通訊傳播業" |
         大職業別 == "藝術_娛樂及休閒服務業-專業人員")
X106Like <- X106Like[,c(1,2,11,13)]
knitr::kable(head(X106Like))
```

我對於資訊相關的行業比較有興趣，或是娛樂業的剪輯師或是幕後等工作有興趣，故篩選此三個職業。從表格來看發現藝術_娛樂及休閒服務業-專業人員的大學起薪比資訊及通訊傳播業還要高，但是研究所漲幅就不大。

### 這些職業別研究所薪資與大學薪資差多少呢？
```{r likeGrad}

X106Like$difference <- X106Like$`研究所及以上-薪資` - X106Like$`大學-薪資`
knitr::kable(head(X106Like))
```

藝術_娛樂及休閒服務業-專業人員這個行業研究所只差1000塊，完全沒有讀研究所的必要，而資訊產業大約多4700元，約為0.16%，可以考慮考研究所。

